【裁判字號】    98,易,791
【裁判日期】    990412
【裁判案由】    傷害等
【裁判全文】
臺灣桃園地方法院刑事判決               98年度易字第791號
公  訴  人  臺灣桃園地方法院檢察署檢察官
被      告  甲○○
            丁○○
上列被告因傷害等案件，經檢察官提起公訴（97年度偵字第1388
7 號），本院判決如下︰
    主  文
甲○○犯公然侮辱罪，處拘役參拾日，如易科罰金，以新臺幣壹
仟元折算壹日；又犯傷害罪，累犯，處拘役伍拾日，如易科罰金
，以新臺幣壹仟元折算壹日，扣案之已斷裂拐杖壹支沒收；又犯
恐嚇危害安全罪，累犯，處拘役肆拾日，如易科罰金，以新臺幣
壹仟元折算壹日；又犯公然侮辱罪，處拘役參拾日，如易科罰金
，以新臺幣壹仟元折算壹日。應執行拘役壹佰貳拾日，如易科罰
金，以新臺幣壹仟元折算壹日，扣案之已斷裂拐杖壹支沒收。其
餘被訴部分無罪。
丁○○犯傷害罪，處拘役伍拾日，如易科罰金，以新臺幣壹仟元
折算壹日
    事  實
一、甲○○前於87年間因違反山坡地保育利用條例案件，經臺灣
    高等法院判處有期徒刑8 月，經最高法院駁回上訴確定，已
    於92年4 月23日執行完畢，於91年間另因傷害案件，經本院
    判處有期徒刑3 月確定，並於93年1 月28日執行完畢，猶不
    知悔改，其於民間廟宇活動中結識擔任義工之丁○○，得知
    丁○○於桃園縣桃園市○○路68號經營服飾店，甲○○乃多
    次藉故向丁○○借款新臺幣（下同）300 元或500 元，丁○○見甲○○年老需要幫助，多次應允借款，甲○○食髓知味
    ，經常至上開服飾店向丁○○借款，丁○○不勝其擾不願繼
    續借款，甲○○竟因此心生不滿，2 人分別為下列行為：
（一）民國97年2 月5 日下午6 時許，甲○○基於公然侮辱之犯
      意，至上開服飾店之不特定人得以共見共聞之場所，公然
      以「幹你娘」、「要相幹」之粗鄙言語辱罵丁○○，足以
      貶損丁○○之名譽。
（二）97年2 月26日中午12時許，甲○○手持其所有之拐杖助行
      ，行經桃園市○○路並走進上開服飾店內，見丁○○正使
      用行動電話通話中，甲○○欲阻止丁○○繼續通話，即伸
      手欲拿丁○○之行動電話，2 人進而發生爭執，甲○○竟
      基於普通傷害之故意，手持柺杖毆打丁○○頭部，丁○○
      旋撥打電話報警處理，甲○○見狀欲離開現場，丁○○能
      預見在服飾店內有限之空間，徒手拉扯行動不便之甲○○
      ，甲○○可能因閃避而撞擊他處受傷，竟基於使甲○○受
      有普通傷害之不確定故意，徒手拉扯甲○○，甲○○則持
      柺杖欲接續毆打丁○○頭部，丁○○閃躲後又與甲○○發
      生拉扯，致甲○○重心不穩，向後跌倒撞擊服飾店內之掛
      衣鐵架，甲○○接續趁隙踹丁○○，致甲○○受有頭部挫
      傷併頭皮撕裂傷4 公分之傷害，丁○○則受有頭皮及左眉
      皮下血腫、下腹挫傷、雙側大腿瘀傷之傷害，嗣經員警到
      場處理，經警扣得甲○○上開已斷裂之拐杖1 支。
（三）97年2 月26日傍晚，丁○○之弟丙○○至上開服飾店內，
      甲○○另基於恐嚇之犯意，對丙○○恫稱：「你再裝傻要
      給你死（台語）」等語，以此加害生命之事恐嚇丙○○，
      致使丙○○心生畏懼，危害其安全。
（四）97年2 月27日下午3 時許，甲○○、丁○○2 人因前開互
      相傷害案件分別前往桃園縣政府警察局桃園分局景福派出
      所製作警詢筆錄，甲○○另基於公然侮辱之犯意，在該不
      特定人得以共見共聞之景福派出所內，對丁○○比中指，
      丁○○當場拿出相機欲拍照蒐證，甲○○復以臺語「要相
      幹拍一張」之語詞侮辱丁○○。
二、案經甲○○及丁○○訴由桃園縣政府警察局桃園分局報告臺
    灣桃園地方法院檢察署檢察官偵查起訴。
    理  由
甲、有罪部分：
壹、證據能力部分：
    證人甲○○、丁○○、丙○○、乙○○於警詢中之證述，雖
    屬傳聞證據，惟檢察官及被告甲○○、丁○○就前揭審判外
    陳述之證據能力，於本院準備程序及審判期日時均不爭執，
    且未於言詞辯論終結前聲明異議，本院審酌上開筆錄作成時
    ，較無人情施壓或干擾，亦無不當取供之情形，認為以之作
    為本案之證據亦屬適當，是上開警詢之證述，依刑事訴訟法
    第159 條之5 第2 項規定，有證據能力。另證人丙○○、乙○○、張隆義於偵查中向檢察官具結後所為之陳述，核無顯
    有不可信之情況，依刑事訴訟法第159 條之1 第2 項規定，
    亦得為證據。
貳、實體部分：
ㄧ、訊據被告甲○○、丁○○固不否認於97年2 月26日中午12時
    許，於丁○○經營之服飾店發生爭吵，惟被告甲○○矢口否
    認有何公然侮辱、傷害、恐嚇之情事，辯稱：97年2 月5 日
    伊沒有去上開服飾店辱罵丁○○，97年2 月26日伊中風怎麼
    跟人打架，是丁○○搶伊拐杖然後打伊，伊沒有打她，丁○○的傷是她自己弄的，且她的驗傷單是10天後才去驗傷，97
    年2 月27日伊有去桃園分局景福派出所製作筆錄，但沒有對
    丁○○比中指或說粗鄙的話，另外伊也沒有恐嚇丙○○云云
    。被告丁○○雖坦承有與甲○○發生拉扯，惟矢口否認有何
    傷害之情事，辯稱：伊沒有傷害甲○○，只有拉扯，是甲○○拿拐杖要打伊，伊閃開，拐杖打到鐵架才斷掉，是甲○○
    自己跌倒撞到假人模特兒受傷云云。經查：
（一）犯罪事實欄（一）部分：
      97年2 月5 日下午6 時許，被告甲○○至上開服飾店，公
      然以「幹你娘、要相幹」之語詞，辱罵丁○○之事實，業
      據證人丁○○於警詢、偵查中指訴綦詳（見偵查卷第21、
      80頁），並經證人丙○○於警詢及本院審理時證述：甲○○常常跟丁○○借錢，有時300 元，有時500 元，丁○○
      看他可憐才借給他，伊之前不認識甲○○，甲○○向丁○○借錢後常來服飾店裡，並於上開服飾店辱罵丁○○「幹
      你娘」、「要相幹（台語）」等語無訛（見偵查卷第29頁
      ，本院卷第54頁背面）。依前揭證人丁○○、丙○○之證
      述互核一致，參以證人丁○○、丙○○與被告甲○○間並
      無任何仇怨，業據其等證述在卷（見偵查卷第16、30頁）
      ，且為被告甲○○所自承（見偵查卷第11頁），證人丁○○、丙○○當不致甘冒偽證罪責而虛構上開情節以誣陷被
      告之必要，衡以證人丁○○多次金錢資助被告甲○○之情
      誼，苟非證人丁○○、丙○○親耳聽聞被告甲○○以上開
      詞語辱罵，實難想像彼等能憑空捏造該詞語編織前開犯案
      情節，益見證人丁○○、丙○○所證各節顯非誣指蓄攀，
      其等指證核屬明確而可信。被告甲○○所辯並未出言辱罵
      丁○○云云，顯係事後卸責之詞，不足採信。
（二）犯罪事實欄（二）部分：
   1、前揭被告甲○○毆打丁○○之事實，業據證人丁○○於警
      詢、偵查中指稱：當天伊正在使用手機，甲○○伸手來搶
      手機，伊問他要幹嘛，甲○○說你知道我要幹嘛，甲○○
      就拿手上的拐杖打伊太陽穴及腦門，致伊頭皮及左眉皮下
      血腫，伊就打電話報警，甲○○見狀就準備要離開，伊拉
      住他不讓他離開，甲○○又拿拐杖要打伊頭部，因為伊蹲
      下來，拐杖打到掛衣鐵架就斷掉，大腿瘀傷是甲○○跌倒
      時，伊去扶他，甲○○以腳用力踢伊才受傷等語綦詳（見
      偵查卷第20、80頁），並有聖保祿醫院診斷證明書（載明
      丁○○於97年2 月26日至該院急診求診，受有頭皮及左眉
      皮下血腫、下腹挫傷、雙側大腿瘀傷之傷害）、敏盛綜合
      醫院診斷證明書（載明丁○○於97年2 月29日至該院就診
      ，受有左眼眶擦傷、雙大腿挫傷併瘀傷之傷害）、受傷及
      拐杖斷裂照片在卷可證（見偵查卷第39、40、41、42頁）
      。再依證人丙○○於審理中證述：當天甲○○還能走路，
      伊在店裡看見他時，拐杖不在他手上，他坐在地上頭部有
      受傷等情（見本院卷第55頁），且觀諸扣案之拐杖於靠近
      持柄處斷裂為2 截，可見當時被告甲○○實能持柺杖用力
      揮打，再依卷附社區監視錄影畫面，發現於97年3 月5日
      上午7 時許即案發後數天，被告甲○○能手持柺杖，獨自
      1 人在騎樓行走，並非無行動能力，足認被告甲○○辯稱
      當時伊中風怎麼跟人打架云云，自難為其有利之認定。
   2、前揭被告丁○○毆打甲○○之事實，業據證人甲○○指訴
      ：伊在丁○○服飾店裡受攻擊致後腦受傷（見偵查卷第9
      、81頁），並有證人張隆義於偵查中證述：當時丁○○打
      電話請伊幫忙報警，伊前往服飾店後沒多久警察就到了，
      伊看到甲○○有受傷，臉上有血等語可參（見偵查卷第82
      頁），復有敏盛綜合醫院診斷證明書（載明甲○○受有頭
      部挫傷併頭皮撕裂傷4 公分之傷害）、受傷照片可佐（見
      偵查卷第47、48、97至99頁）。依卷附現場照片所示（見
      偵查卷第98頁下方），服飾店內掛衣鐵架上之粉紅色、白
      色衣物下擺沾有血跡，應係告訴人甲○○跌倒後，致後腦
      撞擊掛衣鐵架流血沾染所致，加上被告丁○○亦不否認其
      報警後，為阻止甲○○離開現場，有與甲○○發生拉扯之
      情節（見偵查卷第80頁，本院卷第38頁），堪認應是被告
      丁○○徒手拉扯甲○○以阻止其離開，致甲○○重心不穩
      向後跌倒撞擊掛衣鐵架而受有前開之傷害甚明。被告丁○○雖辯稱：是甲○○欲持拐杖打伊，伊閃開，甲○○自己
      跌倒撞到假人模特兒受傷云云，惟依卷附照片所示（見偵
      查卷第97至99頁），服飾店內空間不大，倘依被告丁○○
      所稱告訴人甲○○係因持柺杖毆打丁○○，致重心不穩跌
      倒，甲○○施力方向應是往前用力，重心亦在前方，若因
      丁○○閃躲而打中掛衣鐵架，甲○○應不致有向後倒地致
      後腦受傷之可能，被告丁○○所辯顯與常理不符，難以採
      信。
   3、按彼此互毆，必以一方初無傷人之行為，因排除對方不法
      之侵害而加以還擊，始得以正當防衛論。故侵害已過去後
      之報復行為，與無從分別何方為不法侵害之互毆行為，均
      不得主張防衛權（最高法院30年度上字第1040號判例參照
      ）。又互毆係屬多數動作構成單純一罪而互為攻擊之傷害
      行為，縱令一方先行出手，還擊之一方在客觀上苟非單純
      對於現在不法之侵害為必要排除之反擊行為，因其本即有
      傷害之犯意存在，則對其互為攻擊之還手反擊行為，自無
      主張正當防衛權之餘地。本件被告丁○○與甲○○於上開
      服飾店內發生爭執，甲○○見被告丁○○報警後，亟欲離
      開，被告丁○○可預見徒手拉扯甲○○，甲○○可能因閃
      避而撞擊他處受傷，竟基於發生前開結果亦不違反其本意
      之不確定故意，徒手拉扯甲○○，致甲○○跌倒向後撞擊
      掛衣鐵架而受有前開傷害，被告丁○○自有傷害對方之不
      確定故意，並非客觀上單純對於他人現在不法之侵害所為
      必要排除之格擋防衛行為，依上開說明，被告丁○○自應
      負普通傷害之罪責，且非屬正當防衛，併予敘明。
（三）犯罪事實欄（三）部分：
      97年2 月26日傍晚，被告甲○○在上開服飾店內對丙○○
      恫稱：「你再裝傻要給你死（台語）」等語，丙○○聞言
      心生畏懼，致生危害於安全之事實，業據證人丙○○迭於
      警詢、本院審理時證述明確（見偵查卷第29頁，本院卷第
      54頁背面），衡以當日丁○○確實有遭被告甲○○以拐杖
      毆打，甲○○亦遭丁○○徒手拉扯致受傷之事實，已認定
      如前，嗣當日傍晚被告甲○○見丙○○於上開服飾店內，
      以「你再裝傻要給你死（台語）」恐嚇丙○○不要插手管
      其與丁○○間之事，要不悖於情理，且丙○○與被告甲○○原不相識，因被告甲○○向丁○○借錢後經常到上開服
      飾店，已據證人丙○○證述如前，衡情2 人間並無任何仇
      恨怨隙，證人丙○○要無刻意編造上開情節以誣陷被告甲○○之必要，被告甲○○辯稱是丁○○教唆丙○○如此說
      云云，自屬無據，不足採信。
（四）犯罪事實欄（四）部分：
      97年2 月27日下午3 時許，甲○○、丁○○2 人分別前往
      桃園縣政府警察局桃園分局景福派出所製作警詢筆錄，甲○○在該派出所，對丁○○比中指，並以「要相幹拍一張
      」之語詞侮辱丁○○之事實，業據證人丁○○於警詢、偵
      查中指述綦詳（見偵查卷第22頁、81頁），復有證人林珮
      暄於警詢、偵查及本院審理時之證述在卷可佐（見偵查卷
      第32頁、84頁，本院卷第53頁背面、第54頁），參以被告
      亦不否認當日丁○○有持相機對伊拍照之情節（見偵查卷
      第7 頁），足認告訴人丁○○前揭指述，堪屬信實，被告
      以前詞置辯，顯係卸責之詞，洵無足採。又刑法第309 條
      第1 項公然侮辱罪，所謂「侮辱」係指以使人難堪為目的
      ，以言語、文字、圖畫或動作，表示不屑、輕蔑或攻擊之
      意思，足以貶損個人在社會上所保持之人格及地位，是以
      依上開說明與一般社會通念，被告甲○○公然對丁○○比
      中指之動作，接著又稱「要相幹拍一張」，係以使人難堪
      為目的，公然以該動作及言語對丁○○表示不屑、輕蔑或
      攻擊之意思，客觀上已足以對丁○○在社會上所保持之人
      格及地位，達貶損其評價之程度，自與刑法公然侮辱罪之
      構成要件相當。
（五）綜上，本件事證明確，被告甲○○、丁○○之前揭犯行洵
      堪認定。
二、核被告甲○○就事實欄（一）、（四）所為，均係犯刑法第
    309 條第1 項之公然侮辱罪，就事實欄（二）所為，係犯同
    法第277 條第1 項之傷害罪，就事實欄（三）所為，係犯同
    法第305 條之恐嚇危害安全罪；被告丁○○就事實欄（二）
    所為，係犯同法第277 條第1 項之傷害罪。被告甲○○基於
    單一普通傷害犯意，於同一時地，接續以拐杖毆打丁○○頭
    部、以腳踹丁○○身體，係侵害同一法益之接續犯。被告甲○○所犯上開4 罪間，犯意各別，行為互殊，應予分論併罰
    。又被告甲○○有如事實欄所示之科刑及執行情形，有臺灣
    高等法院被告前案紀錄表在卷可按，其於受有期徒刑執行完
    畢後，5 年內故意再犯本件有期徒刑以上之傷害罪、恐嚇危
    害安全罪，此2 罪均應依刑法第47條第1 項累犯規定加重其
    刑。爰審酌被告甲○○之素行，因一時心中不快即公然出言
    辱罵或恐嚇他人，另以拐杖毆打對方之犯罪動機、目的、手
    段、及否認犯行之態度，被告丁○○為阻止甲○○離開現場
    ，徒手拉扯致其跌倒受傷之犯罪情節、手段、犯後態度，以
    及被告2 人各自所受傷勢、均未賠償損害等一切情狀，分別
    量處如主文所示之刑，並均諭知易科罰金之折算標準，並就
    被告甲○○部分，定其應執行刑，及就該執行刑諭知易科罰
    金之折算標準。扣案之已斷裂之拐杖1 支，為被告甲○○所
    有，已據其供認在卷（見偵查卷第8 頁），且為供本件傷害
    犯罪所用之物，應依刑法第38條第1 項第2 款規定於其所犯
    傷害罪名項下諭知沒收。
乙、無罪部分：
一、公訴意旨另以被告甲○○於不詳時地，基於恐嚇犯意，對丁○○恫稱：「潑汽油要整個燒掉」、「有一天會報答你」等
    語，使丁○○心生畏懼，致生危害於丁○○之安全，認被告
    甲○○此部分，另涉犯刑法第305 條之恐嚇危害安全罪嫌。
二、按犯罪事實應依證據認定之，無證據不得認定犯罪事實；不
    能證明被告犯罪者，應諭知無罪之判決，刑事訴訟法第154
    條第2 項、第301 條第1 項分別定有明文。故事實之認定，
    應憑證據，如不能發現相當證據，或證據不足以證明，自不
    能以推測或擬制之方法，以為裁判基礎（最高法院40年台上
    字第86號判例意旨參照）。再按刑事訴訟上證明之資料，無
    論其為直接或間接證據，均須達到通常一般之人均不致有所
    懷疑，而得確信其為真實之程度，始得據為有罪之認定，若
    關於被告是否犯罪之證明未能達此程度，而有合理懷疑之存
    在，致使無從形成有罪之確信，根據「罪證有疑，利於被告
    」之證據法則，即不得遽為不利被告之認定（最高法院29年
    上字第3105號、76年台上字第4986號判例參照）。
三、公訴意旨認被告甲○○另涉有此部分恐嚇罪嫌，無非係以告
    訴人丁○○於警詢、偵查中之證述為其主要論據。然查，證
    人丁○○於本院審理中證述：有時伊服飾店鐵門一開，甲○○就進來跟伊要錢，伊即回稱不要常常來影響伊作生意，以
    前是看你可憐才借錢給你，甲○○就說「有一天會報答你」
    等語（見本院卷第56頁反面），依證人丁○○所述上開對話
    之情景及對話前後文之內容以觀，顯係被告甲○○請求丁○○再次借款之語，其主觀上已難認有恐嚇之意，客觀上該等
    言詞亦難認屬加害丁○○生命、身體惡害之言詞。又證人丙○○於本院審理中證稱：伊並未聽到甲○○說過「潑汽油要
    整個燒掉」等語（見本院卷第55頁），告訴人丁○○自承伊
    弟弟丙○○每天都在服飾店（見偵查卷第81頁），證人丙○○亦未聽聞被告甲○○說過「潑汽油要整個燒掉」之言詞，
    且證人丁○○於警詢時指訴：錄音帶內容有錄到被告甲○○
    說在伊店內潑汽油燒房子，要對伊潑硫酸等語（見偵查卷第
    21頁），惟其於本院審理中則證稱：伊聽到潑油漆那段錄音
    有放給警察聽，後又改稱係潑硫酸，因為甲○○講台語伊聽
    不太懂等語（見本院卷第56頁反面），究竟被告甲○○是說
    潑汽油、潑硫酸抑或潑油漆，告訴人丁○○前後指訴已有不
    一，難以遽採。從而，自不能僅憑告訴人丁○○之片面且不
    明確之指訴作為有罪判決之依據。
四、綜上所述，公訴人所舉之證據不足以證明被告甲○○確有此
    部分之恐嚇犯行，亦即告訴人之指訴存有瑕疵，客觀上尚未
    達到使通常一般之人均不致有所懷疑之程度，此外，復查無
    其他積極事證足認被告甲○○有公訴意旨所指之此部分犯行
    ，此部分既不能證明被告甲○○犯罪，揆諸上開說明，即應
    為無罪之諭知。
據上論斷，應依刑事訴訟法第299 條第1 項前段、第301 條第1
項，刑法第309 條第1 項、第277 條第1 項、第305 條、第47條
第1 項、第41條第1 項前段、第51條第6 款，第38條第1 項第2
款，刑法施行法第1 條之1 第1 項、第2 項前段，判決如主文。
本案經檢察官施昱廷到庭執行職務。
中    華    民    國    99    年    4     月    12    日
                  刑事第一庭  審判長法  官  曾家貽
                                    法  官  俞力華
                                    法  官  張瓊華
以上正本證明與原本無異。
如不服本判決應於收受判決後10日內向本院提出上訴書狀，並應
敘述具體理由。其未敘述上訴理由者，應於上訴期間屆滿後20日
內向本院補提理由書( 均須按他造當事人之人數附繕本) 「切勿
逕送上級法院」。
                                    書記官  李宜娟
中    華    民    國    99    年    4     月    16    日
附錄本案論罪科刑法條：
中華民國刑法第277條第1項（普通傷害罪）
傷害人之身體或健康者，處 3 年以下有期徒刑、拘役或 1 千元
以下罰金。
中華民國刑法第305條（恐嚇危害安全罪）
以加害生命、身體、自由、名譽、財產之事，恐嚇他人致生危害
於安全者，處 2 年以下有期徒刑、拘役或 3 百元以下罰金。
中華民國刑法第309條第1項（公然侮辱罪）
公然侮辱人者，處拘役或 3 百元以下罰金。

司法院資訊處製作；財團法人民間司法改革基金會備份。
